---
title: "ANALISIS FACTORIAL"
author: "Jasbeidy Marcela Ortiz Sanchez"
date: "1950133"
output: github_document
---

# IMPORTAR LA BASE DE DATOS EN FORMA EXCEL  
```{r}
library(readxl)
datos<- read_excel("C:/Users/Jasbeidy Ortiz/Downloads/tabla excel (3).xlsx")
```


# TIPIFICACION O ESTANDARIZACION DE LAS VARIABLES  
la tipificacion permite que todas las varfiables metricas gocen de una misma unidad de medida estdistica.
```{r}
datost<- datos #crear una nueva base de datos o data frame
datost<- scale(datost, center= T , scale= T)
datost<- as.data.frame(datost)

```




#NORMALIDAD MULTIVARIANTE   
HO: normalidad multivariante 
H1: no normalidad multivariante 
confianza= 95%
Alfa= 5% = 0,05
P value > alfa: no se rechaza a la HO (Normalidad)
P Value < alfa: se rechaza a la HO (No normalidad)
```{r}
library(MVN)
mvn(datost[2:7])
```

# MATRIZ DE CORRELACIONES
HO: Correlacion entre las variables=0 (no hay correacion)
H1: Correlacion diferente de 0 (si hay correlacion)

cuando no se rechaza la HO, no se aplica AFE.
Se rechace HO, si para aplicar AFE.


```{r}
library(psych)
corr.test(datost[,2:7])
correlaciones<- corr.test(datost[,2:7]) #se crea la matriz de correlaciones
correlaciones$r #matriz de correlaciones
r <-as.matrix(correlaciones$r)
```
Alfa=0.05
P value > alfa: no se rechaza HO estamos en esta situacion ,por lo tanto no se aplica Analisis Factorial Exploratorio
P value < alfa: se rechaza HO

# INDICADORES DE APLICABILIDAD DEL AFE(BONDAD DEL AJUSTE)
## CONTRASTE DE ESFERICIDAD DE BARTLETT
HO: las correlaciones teoricas entre cada par de variables es nulo
H1: Las correlaciones teoricas entre cada par de variables no es nula

P value > alfa: no s e aplica el AFE ( no se rechaza HO)
P value < alfa: si se aplica el AFE (se rechaza HO)

```{r}
dim(datost) #tamaño de la muestra=30 personas 
cortest.bartlett(r, n=30)
```
como el P value es menor a alfa,se rechaza la HO,por lo tanto la correlaciones teoricas entre cada par de variables es nulo,es decir,si es aplicable el analisis factorial exploratorio (AFE).

## MEDIDA DE ADECUACION MUESTRAL DE KAISER, MEYER Y OKLIN( KMO)
Estudia variable por variables,si son o no aceptadas en el modelo para hacer AFE. (que variables elimino o mantengo)
Se mantiene una variable en el modelo,si el KNO es igual o mayor a 0,7.
se elimina una variable del modelo,si el KNO es menor a 0,7.

```{r}
KMO(r)
```
KMO= 0.5 El modelo es miserable 
KMO Minutos jugados=0.52 (miserable)
Minutos=0.47 (Unnaceptable)
Edad=0.45 (Unnaceptable)
Altura=0.69 (Middling)
Peso=0.50 (Miserable)
Masa Grama=0.57  (Miserable)


# DETERMINACION DEL NUMERO DE FACTORES A EXTRAER 
## metodos de las componentes principales iteradas (o Ejes principales)

Este metodo de las ejes principales es de naturaliza no parametrica,es decir, que se ocupa,cuando no hay normalidad multivariante;pero,tambien es valido para modelos parametricos (normalidad multivariante)

```{r}
fa.parallel(r, fm="pa", n.obs=30, ylabel = "Eigenvalues") 
```

con el metodo de los ejes principales no se extraeria ningun factor 

## Metodo de las componentes principales
metodos parametrico,sirve solo para modelos con normalidad multivariante.
```{r}
fa.parallel(r, fm="pc", n.obs=30, ylabel = "Eigenvalues")
```
con el metodo de las componentes  principales no se extraeria ningun factor

## Metodo de la maxima verosimilitud
 con el metodo parametrico,sirve solo para modelos con normalidad multivariante.

```{r}
fa.parallel(r, fm="ml", n.obs=30, ylabel = "Eigenvalues")
```
con el metodo de la maxima verosimilitud no se recomienda ningun factor 

## Metodo paralelo con interaciones
metodo parametrico,sirve solo para modelos con normalidad multivariante.

```{r}
library(paran)
paran(r, iterations= 100,graph= T)
```

